【裁判字號】    98,消債更,13
【裁判日期】    980904
【裁判案由】    更生事件
【裁判全文】
臺灣宜蘭地方法院民事裁定            98年度消債更字第13號
聲  請  人
即  債務人  甲○○
上列當事人因消費者債務清理事件聲請更生，本院裁定如下：
    主  文
聲請駁回。
聲請程序費用新臺幣壹仟元由聲請人負擔。
    理  由
一、聲請人聲請意旨略以：聲請人於消費者債務清理條例施行前
    即民國95年間，曾依照中華民國銀行公會會員辦理消費金融
    案件無擔保債務協商機制，與最大債權銀行即安泰商業銀行
    股份有限公司（以下簡稱：安泰銀行）達成協商，協商時確
    定之債務總金額為新臺幣（下同）2,330,833 元，約定自95
    年7月起，分155期，利率4％，於每月10日繳納19,280 元，
    惟聲請人協商當時每月平均所得僅為31,750元，每月扣除扶
    養費及生活支出後，尚透支6, 000元，只能藉由保單借款及
    親友資助方式勉力周轉。96年因原物料上漲，每月收入減少
    為25,950元，且無法再保單質借，不得已於96年6 月毀諾。
    聲請人因債務問題長期與配偶不睦，於97年3 月和配偶離婚
    ，聲請人獨自面對債務及家庭開銷，實無力再負擔債務，是
    有因不可歸責於己之事由，致履行協商有重大困難，且聲請
    人無擔保或無優先權之債務總額未逾1,200 萬元，復未經法
    院裁定開始清算程序或宣告破產，爰依法聲請更生云云。
二、按債務人與金融機構協商成立者，不得聲請更生或清算，但
    因不可歸責於己之事由，致履行顯有重大困難者，不在此限
    ；又消費者債務清理條例施行前，債務人依金融主管機關協
    調成立之中華民國銀行公會會員，辦理消費金融案件無擔保
    債務協商機制與金融機構成立之協商，準用上開規定，消費
    者債務清理條例第151 條第5項、第6項分別定有明文，是債
    務清償方案成立後，債務人即應依協商內容履行還款計畫，
    僅於締約後因有不可歸責於己之事由，致履行協議有困難，
    始得聲請更生或清算，倘僅係為爭取協商方案（如還款期數
    、每期應繳金額等）之調整，則應再循協商途徑謀求解決，
    以避免債務人任意毀諾，濫用債務清理程序。次按，債務人
    不能清償債務或有不能清償之虞者，得依本條例所定更生或
    清算程序，清理其債務；聲請更生或清算不合程式或不備其
    他要件者，法院應以裁定駁回之，但其情形可以補正者，法
    院應定期間先命補正，消費者債務清理條例第3條、第8條亦
    分別定有明文。
三、經查：
（一）聲請人前於95 年6月與安泰銀行協商債務清償事宜，於95
      年6月5日簽立協議書，約定自95年7月起，按年息4％，分
      155期，每月給付19,280元之協商款，聲請人依約還款7期
      後毀諾，嗣於97 年7月向本院聲請更生，經本院以97年度
      消債更字第94號裁定駁回其更生之聲請，上情經本院調閱
      97年度消債更字第94號卷宗查核無誤，先予敘明。
（二）聲請人前於97 年7月向本院聲請更生時自承：95年協商當
      時每月收入約37,000元，97年聲請更生時每月收入亦約37
      ,000 元云云，嗣於98年1月再向本院聲請更生時則改稱：
      95年協商時每月收入為31,750元，96、97年之收入則降至
      25,950元云云，再參以聲請人於95年與安泰銀行協商債務
      清償時，切結擔保其收入為每月15,000元，有切結書乙份
      在卷可稽，是聲請人就其收入數額前述數次供陳不一，真
      實性實有疑義。聲請人就此雖辯稱：95年協商時係經營檳
      榔攤生意，當時聲請人與配偶尚未離婚，3 萬多元之收入
      是夫妻共同所得，所以才會於切結書上填載個人收入為15
      ,000元，至於97年聲請更生時自承營業收入為37,000元，
      是因與法律扶助律師認知有誤導致，37,000元是沒有扣除
      營業成本之毛利，而非淨利云云，然依聲請人陳報之97年
      度小規模營業聲請人之簡單損益表記載，聲請人97年度每
      月之營業收入為13萬元（未扣除營業成本），而非37,000
      元，又聲請人之配偶黃榮進於95年間係任職於進展企業社
      ，每月平均收入為44,498元，此有本院97年度消債更字第
      94號卷宗所附財政部臺灣省北區國稅局95年度綜合所得稅
      各類所得資料清單可資參照，亦非聲請人所辯：3 萬多元
      收入是夫妻共同所得，所以係切結填載個人收入為15,000
      元云云，是聲請人所辯亦不足採。
四、綜上，聲請人經營業務，卻未有明確之收支記帳憑證，如何
    妥適評估其經濟能力、規劃債務清償及費用支出之合理性即
    有可疑，其陳述又有前後不一之情，本院無從正確評估其財
    產收入狀況，亦難判斷究否有因不可歸責之事由，致履行協
    商債務有困難，是其聲請與法尚有未合，應予駁回，爰裁定
    如主文。
中    華    民    國    98    年     9    月     4    日
                  臺灣宜蘭地方法院羅東簡易庭
                                法  官  楊坤樵
上為正本係照原本作成
如不服本裁定，應於裁定送達後10日內，以書狀向本院提出抗告
，並繳納抗告費新臺幣1千元
中    華    民    國    98    年     9    月     7    日
                                書記官  李茂榮


司法院資訊處製作；財團法人民間司法改革基金會備份。
